【裁判字號】    99,家聲,259
【裁判日期】    990429
【裁判案由】    聲請從母姓
【裁判全文】
臺灣桃園地方法院民事裁定             99年度家聲字第259號
聲  請  人  甲○○
關  係  人  乙○○
上列聲請人聲請改從母姓事件，本院裁定如下：
    主    文
准甲○○（男，民國七十八年十二月四日生）改從母姓「沈」。
聲請程序費用壹仟元由聲請人負擔。
    理    由
一、按「有下列各款情形之一，且有事實足認子女之姓氏對其有
    不利之影響時，父母之一方或子女得請求法院宣告變更子女
    之姓氏為父姓或母姓：(一)父母離婚者。(二)父母之一方或雙方
    死亡者。(三)父母之一方或雙方生死不明滿3年者。(四)父母之
    一方曾有或現有未盡扶養義務滿2年者」，民法第1059條第5
    項定有明文。姓氏屬姓名權而為人格權之一部，具有社會人
    格之可辨識性，除與身分安定及交易安全有關外，姓氏尚具
    有家族制度之表徵，準此，若有事實足認該子女原從之姓氏
    ，對於該子女之人格成長或繼嗣、財產、名譽、自尊、親情
    互動等有明顯不利之影響者，宜使其在合乎上列規定之要件
    下，仍有更易其姓氏之機會，以保障子女人格權之行使及兼
    顧長期負擔扶養義務之一方的權益。
二、本件聲請意旨略以：聲請人之父親乙○○、母親沈玉婷前於
    民國86年2 月18日離婚，原約定由父親行使負擔聲請人之權
    利義務，嗣因聲請人之父親對聲請人有暴力行為，故聲請人
    乃改與母同住，其父母從新約定由聲請人之母沈玉婷行使負
    擔聲請人之權利義務。嗣聲請人之父另娶，而聲請人之母則
    未改嫁，一路含辛茹苦養育聲請人長大成人，聲請人之父從
    未探視聲請人，今聲請人已長大成人，聲請人若維持原姓氏
    ，每每回想及過去受父親暴力的情景，對聲請人之人格發展
    有甚為不利之影響，爰依民法第1059條第5 項之規定，聲請
    變更從母姓等語。
三、經查，本件聲請人主張其父親乙○○、其母沈玉婷前於86年
    2 月18日離婚，原約定由父親行使負擔聲請人之權利義務，
    嗣其父母從新約定由聲請人之母沈玉婷行使負擔聲請人之權
    利義務等事實，業據聲請人提出戶籍謄本為證，堪信屬實。
    又聲請人主張「從父姓會讓我想到過去遭受暴力的情景」等
    語，雖關係人所辯稱：「當時我年少輕狂，因為教養的問題
    ，他喜歡撒謊、偷錢，所以我用手打他。他成績單都不拿回
    來，說被老鼠咬掉或放在學校忘記帶，我很生氣。」云云，
    惟衡諸聲請人另陳稱：「我成績單不拿回來，是怕拿回來會
    遭到他的暴力。有次我背九九乘法表，我背不好，我父親就
    在我臉上吐痰，我永遠忘不掉」等情，堪認聲請人稱其年少
    時因遭父親家暴心靈受創乙節核係屬實，是若聲請人仍從父
    姓，確會使其聯結回想過去之不愉快經驗，對其人格發展自
    屬有不利之影響。按姓名權為人格權之一種，人之姓名為其
    人格之表現，聲請人現已成年，已具意思能力而得獨立表達
    與其自身有關事務之意見，其改姓之意願，應受尊重。綜上
    ，本件聲請與民法第1059條第5 項第1 款規定之要件並無不
    合，依法應予准許。
四、依非訟事件法第21條第1 項前段，裁定如主文。
中    華    民    國    99    年    4     月    29    日
                              家事法庭法  官  林曉芳
上列正本係照原本作成
如對本裁定抗告須於裁定送達後10日內向本院提出抗告狀，並繳
納抗告裁判費新台幣1,000 元。
中    華    民    國    99    年    4     月    29    日
                                      書記官  邱仕瀧

司法院資訊處製作；財團法人民間司法改革基金會備份。
